臺灣臺中地方法院刑事判決　　　　　　 100年度訴字第2407號
公　訴　人　臺灣臺中地方法院檢察署檢察官
被　　　告　談長
選任辯護人　吳憲明律師
上列被告因違反毒品危害防制條例案件，經檢察官提起公訴（10
0 年度偵字第10902 號），本院判決如下：
    主    文
談長販賣第一級毒品，處有期徒刑捌年貳月，扣案如附表一所
示之第一級毒品海洛因貳包均沒收銷燬之，扣案之黑色皮包壹只
及電子磅秤壹台均沒收；又販賣第二級毒品，處有期徒刑參年拾
月，扣案如附表二所示之第二級毒品甲基安非他命肆拾伍包均沒
收銷燬之，扣案之黑色皮包壹只及電子磅秤壹台均沒收。應執行
有期徒刑拾年陸月，扣案如附表一所示之第一級毒品海洛因貳包
及如附表二所示之第二級毒品甲基安非他命肆拾伍包均沒收銷燬
之，扣案之黑色皮包壹只及電子磅秤壹台均沒收。
    犯罪事實
一、談長（綽號風兄、瘋仔）前因違反肅清煙毒條例案件，
    經臺灣高等法院臺中分院以86年度上重訴字第18號判決判處
    無期徒刑及有期徒刑12年，應執行無期徒刑確定，於民國85
    年11月29日入監執行，於99年10月19日因假釋出監並付保護
    管束，現仍在假釋期間（未構成累犯）。猶不知悔改，其明
    知海洛因、甲基安非他命分別係屬毒品危害防制條例第2條
    第2 項第1 款、第2 款所公告列管之第一、二級毒品，不得
    非法持有、販賣，竟為獲取利益，分別基於販賣第一、二級
    毒品海洛因、甲基安非他命牟利之犯意，先於100 年4 月間
    某日，在不詳地點，向彭倉奎以每兩新臺幣（下同）15萬元
    之價格販入3 兩之海洛因後，再以其所有之電子磅秤予以秤
    量、分裝，並放置在其所有之黑色皮包內後，將之藏放在其
    平日所騎乘車牌號碼YIS-876 號重型機車之置物箱內，欲伺
    機出售予不特定人牟利；另於100 年5 月5 日，談長得知
    南部地區之製毒集團有新製成之甲基安非他命成品，遂南下
    前往高雄市岡山空軍醫院附近，向張敏郎以每兩7 萬元之價
    格販入4 兩之甲基安非他命後，即將上開甲基安非他命攜回
    其位於臺中市南區樹義五巷137 弄57號4 樓之租屋處內，並
    以其所有之上開電子秤予以秤量、分裝，再放置在其所有之
    上開黑色皮包內後，將之藏放上開重型機車之置物箱內，欲
    伺機出售予不特定人牟利。
二、嗣於100 年5 月5 日晚間7 時30分許，經警持本院核發之搜
    索票，至談長與其女友江素滿（所涉犯販賣毒品部分由檢
    察官另行偵辦中）上開租屋處執行搜索而查獲，另經江素滿
    於偵查中供述談長上開販入海洛因及甲基安非他命之情事
    ，並由談長及江素滿帶同員警於100 年5 月6 日晚間11時
    1 分許，在上開租屋處前談長所使用之上開機車置物箱內
    起獲如附表一所示之海洛因2 包（驗餘淨重合計為75.70 公
    克）、如附表二所示之甲基安非他命45包（各包驗餘淨重詳
    附表二所載）、其所有供藏放上開海洛因、甲基安非他命所
    用之黑色皮包1 只及其所有供秤量、分裝上開海洛因、甲基
    安非他命所用之電子磅秤1 台。
三、案經行政院海岸巡防署海岸巡防總局中部地區巡防局第九岸
    巡總隊及臺中市政府警察局第一分局分別移送臺灣臺中地方
    法院檢察署檢察官偵查起訴。
    理    由
壹、程序方面（證據能力之說明）
一、按被告以外之人於審判外之言詞或書面陳述，除法律有規定
    者外，不得作為證據；惟按被告以外之人於偵查中向檢察官
    所為之陳述，除顯有不可信之情況者外，得為證據，刑事訴
    訟法第159 條第1 項及同法第159 條之1 第2 項分別定有明
    文。本案證人江素滿於偵查中檢察官訊問時具結所為之陳述
    ，係以證人之身份，經檢察官告以具結之義務及偽證之處罰
    ，並由其等具結，而於負擔偽證罪之處罰心理下所為，復經
    具結擔保其證述之真實性，又前揭證人於檢察官訊問時之證
    述，並無證據顯示係遭受強暴、脅迫、詐欺、利誘等外力干
    擾情形或在影響其心理狀況，致妨礙其自由陳述等顯不可信
    之情況下所為；又被告談長及選任辯護人亦均未曾提及證
    人於檢察官在偵查時，有任何不法取供之情形，是客觀上並
    無顯不可信之情況，是證人江素滿於偵查中所為之證述，自
    具有證據能力。
二、次按依據監聽錄音結果予以翻譯而製作之通訊監察譯文，乃
    該監聽錄音內容之顯示，此為學理上所稱之派生證據，屬於
    文書證據之一種。此於被告或訴訟關係人對其譯文之真實性
    發生爭執或有所懷疑時，法院固應依刑事訴訟法第165 條之
    1 第2 項規定勘驗該監聽之錄音帶踐行調查證據之程式，以
    確認該錄音聲音是否為本人及其內容與通訊監察譯文之記載
    是否相符；然如被告或訴訟關係人對其監聽錄音之譯文真實
    性並不爭執，顯無辨認其錄音聲音之調查必要性。是法院於
    審判期日就此如已踐行提示通訊監察譯文供當事人辨認或告
    以要旨，使其表示意見等程式並為辯論者，其所為之調查證
    據程式即無不合（最高法院96年度臺上字第1869號判決意旨
    可參）。查本案被告及選任辯護人於本院審理時對於卷附之
    通訊監察譯文內容均表示無意見之旨（見本院卷第51、52頁
    ），即對卷附之通訊監察譯文真實性並不爭執，且本院並於
    審判期日踐行提示該通訊監察譯文供當事人辨認或告以要旨
    ，使其表示意見，而本院審酌該通訊監察譯文之書面作成時
    之情況，亦認為適當作為證據，是卷附之通訊監察譯文係具
    有證據能力。
三、另按法院或檢察官得囑託醫院、學校或其他相當之機關、團
    體為鑑定，或審查他人之鑑定，並準用第203 條至第206 條
    之1之 規定（不包括第202 條囑託個人鑑定時應命鑑定人於
    鑑定前具結之規定），而鑑定之經過及其結果，應命鑑定人
    以言詞或書面報告，刑事訴訟法第208 條第1 項前段及第
    206 條第1 項分別定有明文。又現行刑事訴訟法關於鑑定之
    規定，除選任自然人充當鑑定人外，另設有囑託機關鑑定制
    度。依刑事訴訟法第198 條、第208 之規定，不論鑑定人或
    鑑定機關、團體，固均應由法院、審判長、受命法官或檢察
    官視具體個案之需要而為選任、囑託，並依同法第206 條之
    規定，提出言詞或書面報告，始符合同法第159 條第1 項所
    定得作為證據之「法律有規定」之情形，否則所為之鑑定，
    仍屬傳聞證據。然於司法警察機關調查中之案件，為因應實
    務上，或因量大、或有急迫之現實需求，併例行性當然有鑑
    定之必要者，例如毒品之種類與成分，或者槍、彈有無殺傷
    力等鑑定，基於檢察一體原則，得由該管檢察長對於轄區內
    之案件，以事前概括選任鑑定人或囑託鑑定機關、團體之方
    式，俾便轄區內之司法警察官、司法警察對於調查中之此類
    案件，得即時送請先前已選任之鑑定人或囑託之鑑定機關、
    團體實施鑑定，以求時效（見法務部92年9 月1 日法檢字第
    0920035083號函參照，刊載於法務部公報第312 期）。此種
    由檢察機關概括選任鑑定人或概括囑託鑑定機關、團體，再
    轉知司法警察官、司法警察於調查犯罪時參考辦理之作為，
    法無明文禁止，係為因應現行刑事訴訟法增訂傳聞法則及其
    例外規定之實務運作而為。此種由司法警察官、司法警察依
    檢察官所概括選任之鑑定人或囑託鑑定機關、團體所為之鑑
    定結果，與檢察官選任或囑託為鑑定者，性質上並無差異，
    同具有證據能力。又法律已原則規定為有證據能力者，倘為
    當事人所不爭執者，即無贅敘說明其為有證據能力之必要。
    本案卷附之法務部調查局濫用藥物實驗室及行政院衛生署草
    屯療養院所出具之鑑定書，核係該院執行毒品鑑定公務所出
    具之書面鑑定報告，依據刑事訴訟法第159 條之立法理由及
    同法第206 條規定，自得為證據。
四、再按被告以外之人（包括證人、鑑定人、告訴人、被害人及
    共同被告等）於審判外之陳述雖不符刑事訴訟法第159 條之
    1 至之4 等4 條之規定，而經當事人於審判程式同意作為證
    據，法院審酌該言詞陳述或書面陳述作成時之情況，認為適
    當者，亦得為證據；當事人、代理人或辯護人於法院調查證
    據時，知有刑事訴訟法第159 條第1 項不得為證據之情形，
    而未於言詞辯論終結前聲明異議者，視為有前項之同意，同
    法第159 條之5 定有明文。立法意旨在於傳聞證據未經當事
    人之反對詰問予以核實，原則上先予排除。惟若當事人已放
    棄反對詰問權，於審判程式中表明同意該等傳聞證據可作為
    證據；或於言詞辯論終結前未聲明異議，基於尊重當事人對
    傳聞證據之處分權，及證據資料愈豐富，愈有助於真實發見
    之理念，且強化言詞辯論主義，使訴訟程式得以順暢進行，
    上開傳聞證據亦均具有證據能力。經查，本判決所引用下列
    其餘各項證據方法之證據能力，被告及選任辯護人於本院準
    備程序時均表示無意見，同意有證據能力等語（見本院卷第
    37頁背面），且檢察官、被告及選任辯護人於本院審理中調
    查證據時，知有刑事訴訟法第159 條第1 項不得為證據之情
    形，亦未於言詞辯論終結前聲明異議（見本院卷第51、52頁
    ），且本院審酌該等證據作成之客觀情況均無不當，並無不
    宜作為證據之情事，依刑事訴訟法第159 條之5 之規定，認
    均具有證據能力。
五、又傳聞法則乃對於被告以外之人於審判外之言詞或書面陳述
    而為之規範。本案判決以下引用之其餘非供述證據，無刑事
    訴訟法第159 條第1 項規定傳聞法則之適用，經本院於審理
    時依法踐行調查證據程序，檢察官、被告及選任辯護人均不
    爭執各該證據之證據能力，且與本案待證事實具有自然之關
    聯性，亦查無依法應排除其證據能力之情形，依法自得作為
    證據。
貳、認定犯罪事實所憑證據：
一、上開犯罪事實，業據被告談長於偵查中及本院訊問、準備
    程序、審理時坦承不諱，核與證人江素滿於偵查中所證述之
    情節相符，復有本院100 年度聲搜字第001498號搜索票1 紙
    、中部地區巡防局第九岸巡總隊搜索扣押筆錄、扣押物品目
    錄表各2 份、現場查獲照片9 張及被告談長與張敏郎間通
    訊監察譯文1 份附卷可稽（見偵查(一)卷第22至32頁、偵查(二)
    卷第118 至120 頁），並有扣案被告所販入而欲伺機賣出如
    附表一、二所示之第一級毒品海洛因2 包、第二級毒品甲基
    安非他命45包及其所有供藏放上開海洛因、甲基安非他命所
    用之黑色皮包1 只、其所有供秤量、分裝上開海洛因、甲基
    安非他命所用之電子磅秤1 台可資佐證。又扣案如附表一所
    示之第一級毒品海洛因2 包經送請法務部調查局濫用藥物實
    驗室鑑定結果，確均含有海洛因成分（驗餘淨重合計為75.7
    0 公克），有法務部調查局濫用藥物實驗室100 年6 月7 日
    調科壹字第10023012990 號鑑定書1 份在卷可憑（見偵查(二)
    卷第89頁）；另扣案如附表二所示之第二級毒品甲基安非他
    命45包經送請行政院衛生署草屯療養院鑑定結果，確分別檢
    出第二級毒品甲基安非他命成分（各包驗餘淨重詳附表二所
    載），有行政院衛生署草屯療養院100 年8 月10日草療鑑字
    第1000800050號鑑定書1 份在卷可憑（見偵查(二)卷第104 至
    111 頁），是被告上開自白核均與事實相符，應堪採信。
二、按販賣毒品之所謂販賣行為，係行為人基於營利之目的，而
    販入或賣出毒品而言。販賣毒品者，其主觀上須有營利之意
    圖，且客觀上有販賣之行為，即足構成，至於實際上是否已
    經獲利，則非所問。而衡以近年來毒品之濫用，危害國民健
    康與社會安定日益嚴重，治安機關對於販賣或施用毒品之犯
    罪行為，無不嚴加查緝，各傳播媒體對於政府大力掃毒之決
    心亦再三報導，已使毒品不易取得且物稀價昂，苟被告於有
    償買賣之交易過程中無利可圖，縱屬至愚，亦無甘冒被取締
    移送法辦判處重刑之危險而平白從事海洛因、甲基安非他命
    買賣之理，是其有從中牟利之意圖及事實，應屬合理認定；
    況且被告雖於本院審理時供稱：海洛因、甲基安非他命分別
    以每兩15萬元及7 萬元價格購入，但要販出的價格還在考慮
    等語（見本院卷第54頁）；然被告於警詢時已明確供稱：機
    車置物箱內查扣之海洛因、甲基安非他命是準備拿來販賣的
    ，甲基安非他命1 包出售的價格是8,000 元，1 包1 錢牟取
    1,000 元到1,500 元的利潤，海洛因每兩伊要販賣給別人16
    萬至17萬元等語（見偵查(一)卷第18頁），顯見被告就所販入
    之第一級毒品海洛因及第二級毒品甲基安非他命確有販賣以
    營利之意圖無訛。綜上所述，本案事證明確，被告上開販賣
    海洛因、甲基安非他命之犯行，均洵堪認定，應予依法論科
    。
參、論罪科刑：
一、按毒品危害防制條例第4 條所規定之販賣毒品罪，雖不以販
    入之後復行賣出為要件，祇要以營利為目的，將毒品販入或
    賣出，有一於此，其犯罪即為完成。惟其行為態樣，可分為
    販入、賣出、販入後復行賣出等三種情形。其中販入或賣出
    ，有一於此，其犯罪固屬完成；但在販入後復行賣出之場合
    ，行為人意圖營利而販入毒品後，至首次賣出，乃二個舉動
    之接續實行，仍祇成立1 個販賣既遂罪。然而，其後之販賣
    行為（即第二次以後之賣出），倘成立連續犯（或數罪）時
    則屬另1 次行為，應視其販賣既遂或未遂予以評價，如第二
    次以後之賣出行為著手後尚未完成，仍有未遂犯之適用，不
    能因原始之販入行為已經既遂，即認為第二次以後之賣出未
    遂行為，亦屬既遂；更不能將第二次以後之各次賣出行為，
    重復併入原始之販入行為合併為一次之評價，反覆論以一個
    販賣既遂罪（最高法院96年台上字第3551號判決意旨參見）
    。查本案被告談長意圖營利而分別販入第一級毒品海洛因
    及第二級毒品甲基安非他命，雖均未及賣出，依上開說明，
    所為仍係成立毒品危害防制條例第4 條第1 、2 項之販賣第
    一、二級毒品罪。是核被告談長所為，係犯毒品危害防制
    條例第4 條第1 項之販賣第一級毒品罪及同條例第4 條第2
    項之販賣第二級毒品罪。被告於販賣第一級毒品海洛因、販
    賣第二級毒品甲基安非他命前，而持有第一級毒品海洛因、
    第二級毒品甲基安非他命之低度行為，應分別為販賣第一、
    二級毒品之高度行為所吸收，均不另論罪。被告所為販賣第
    一級毒品及販賣第二級毒品之犯行，犯意各別，行為互殊，
    自應予分論併罰。
二、次按毒品危害防制條例第17條第2 項規定：「犯第4 條至第
    8 條之罪於偵查及審判中均自白者，減輕其刑。」又所謂自
    白，乃犯罪嫌疑人或被告對自己犯罪事實之全部或一部為肯
    定之供述之謂，其供述之方式不以主動陳述犯罪事實之全部
    或一部為限，即使在偵查或審判中，於接受有偵查犯罪或審
    判職務之公務員就其涉及之犯罪事實訊問時，被動為承認該
    犯罪事實之意思表示者，亦不失為自白（最高法院97年度台
    上字第2119號判決意旨參照）。經查，被告就其販賣第一級
    毒品及販賣第二級毒品之犯行，於偵查及本院準備程序、審
    理中均自白犯罪，有偵訊筆錄及本院準備程序、審判筆錄在
    卷可稽（見偵查(一)卷第49、50頁、偵查(二)卷第129 頁、本院
    卷第35頁背面、第54頁），符合毒品危害防制條例第17條第
    2 項之規定，自應就被告上開所犯販賣第一、二級毒品之犯
    行，均減輕其刑。
三、再按刑之量定，為求個案裁判之妥當性，法律固賦予法院裁
    量權，但此項裁量權之行使，除應依刑法第57條規定，審酌
    行為人及其行為等一切情狀，為整體之評價，並應顧及比例
    原則與平等原則，使罪刑均衡，輕重得宜，以契合社會之法
    律感情。又刑法第59條規定犯罪之情狀可憫恕者，得酌量減
    輕其刑，其所謂「犯罪之情狀」，與同法第57條規定科刑時
    應審酌之一切情狀，並非有截然不同之領域，於裁判上酌減
    其刑時，應就犯罪一切情狀（包括第57條所列舉之10款事項
    ），予以全盤考量，審酌其犯罪有無可憫恕之事由（即有無
    特殊之原因與環境，在客觀上足以引起一般同情，以及宣告
    法定低度刑，是否猶嫌過重等等），以為判斷（最高法院95
    年度台上字第6157號判決意旨參照）。查販賣第一級毒品罪
    ，其法定刑為死刑、無期徒刑，別無其他自由刑之規定，刑
    度可謂重大。然同為販賣第一級毒品之人，其原因動機不一
    ，犯罪情節未必盡同，或有大盤毒梟者，亦有中、小盤之分
    ，甚或僅止於吸毒者友儕間為求互通有無之有償轉讓者亦有
    之，其販賣行為所造成危害社會之程度自屬有異，法律科處
    此類犯罪，所設之法定最低本刑卻同為「死刑或無期徒刑；
    處無期徒刑者，得併科新臺幣一千萬元以下罰金」，不可謂
    不重。於此情形，倘依其情狀處以有期徒刑，即足以懲儆，
    並可達防衛社會之目的者，自非不可依客觀之犯行與主觀之
    惡性二者加以考量其情狀是否有可憫恕之處，適用刑法第59
    條之規定酌量減輕其刑，期使個案裁判之量刑，能斟酌至當
    ，符合比例原則。被告所為販賣海洛因之犯行，其販入後尚
    未賣出即為警查獲，其尚未獲取販賣毒品之利益，依其情節
    而論，其惡性尚不如專以販賣第一級毒品維生之販毒集團重
    大，被告既非販賣毒品之大盤或中盤商，其販賣第一級毒品
    之行為對社會整體侵害之程度尚非鉅大，則被告所犯販賣第
    一級毒品罪，其最輕法定本刑為無期徒刑，本院依其客觀之
    犯行與主觀之惡性二者加以考量其犯罪情狀，認在客觀上顯
    非不可憫恕，以其所犯之罪之最低法定刑為無期徒刑而言，
    縱使量處法定最低刑度之無期徒刑，仍嫌過重，難謂符合罪
    刑相當性及比例原則，更無從與大毒梟之惡行有所區隔，爰
    依刑法第59條之規定，就被告販賣第一級毒品罪部分，予以
    酌量減輕其刑，並依法遞減之。又刑法第59條之酌量減輕其
    刑，必於犯罪之情狀，在客觀上足以引起一般同情，認為即
    予宣告法定最低度刑期，猶嫌過重者，始有其適用；被告所
    為販賣甲基安非他命之犯行，其販入後雖亦尚未賣出即為警
    查獲，亦尚未獲取販賣毒品之利益，惟被告所犯販賣第二級
    毒品罪，其最輕本刑為有期徒刑7 年，尚難謂其有情輕法重
    情形，故本院認並無適用刑法第59條規定之餘地，併此敘明
    。
四、另按毒品危害防制條例第17條第1 項規定：「犯第4 條至第
    8 條、第10條或第11條之罪，供出毒品來源，因而查獲其他
    正犯或共犯者，減輕或免除其刑。」，其立法用意旨在鼓勵
    被告供出其所製造、運輸、販賣或持有之毒品來源，俾追究
    出該毒品之前手，以澈底清除毒品氾濫，而所稱「供出毒品
    來源，因而查獲其他正犯或共犯者」，必須被告先供出毒品
    來源（諸如前手或共犯等相關資訊），使調查或偵查犯罪之
    公務員據以發動調查或偵查並進而查獲者，始足當之。換言
    之，被告之「供出毒品來源」相關資訊，與犯罪調查或偵查
    機關之發動調查或偵查並進而查獲，二者必須具有因果關係
    ，並非謂被告一經「自白」或「指認」毒品來源者而有助於
    查獲，即應獲上開減免之寬典（最高法院99年度台上字第27
    52號判決參照）。本案被告於偵查中固已供述其所販入之海
    洛因及甲基安非他命之來源分別係向彭倉奎、張敏郎所購買
    等語，惟經本院函詢臺灣臺中地方法院檢察署本件被告有無
    供出毒品來源，因而查獲正犯之情形，臺灣臺中地方法院檢
    察署於100 年9 月30日以中檢輝禮100 偵10902 字第123999
    號函覆稱：本件並未因被告談長之供述進而查獲其毒品來
    源等語，有該函文1 紙在卷可憑（見本院卷第43頁），則本
    案既無因被告供出毒品來源而查獲其他正犯或共犯，顯與毒
    品危害防制條例第17條第1 項之規定不合，自無從適用該條
    項對被告減免其刑，併此敘明。
五、爰審酌毒品對社會秩序及國民健康危害至深且鉅，嚴重影響
    社會治安，製造、運輸、販賣等行為情節尤重，更應嚴加非
    難，所為實乃法所不容而懸為厲禁，而被告明知毒品對人體
    健康戕害甚鉅，無視國家杜絕毒品犯罪之禁令，販入海洛因
    及甲基安非他命欲賣出牟取利益，扣案之海洛因、甲基安非
    他命數量非少，肇生他人施用毒品之來源，戕害國民身心健
    康，且有滋生其他犯罪之可能，犯罪動機不良，惟念其犯後
    於偵查中及本院審理時均坦承犯行，勇於認錯悔過，所販入
    之海洛因、甲基安非他命尚未流入市面即為警查獲，尚未對
    社會發生實際危害，並無實際獲取犯罪所得等一切情狀，分
    別量處如主文所示之刑，並定其應執行刑，以資懲儆。
六、沒收部分：
  (一)按查獲之第一、二級毒品，不問屬於犯人與否，沒收銷燬之
    ，故被告經法院為有罪之科刑判決時，查獲之毒品，與被告
    本案所犯並經法院諭知有罪者若全然無關，固不得於該有罪
    判決之主刑下宣告沒收，至若查獲之毒品，與被告被訴之本
    案非全然無關，法院自應於主刑下宣告沒收（最高法院94年
    度台上字第1227號判決意旨足參）。查本案扣案如附表一、
    二所示之第一級毒品海洛因2 包（驗餘淨重合計75.70 公克
    ）及第二級毒品甲基安非他命45包（各包驗餘淨重詳附表二
    所載），經鑑定後確分別檢出第一級毒品海洛因及第二級毒
    品甲基安非他命成分，已如前述，且為被告供販賣所持有等
    情，業據被告於本院審理時供承在卷（見本院卷第52頁），
    故應分別於被告所犯販賣第一級毒品及販賣第二級毒品罪之
    主刑項下，就鑑驗所餘部分諭知沒收銷燬之。又鑑定毒品時
    ，一般係以傾倒之方式，將包裝袋內之毒品倒出與包裝袋分
    離而秤重，必要時亦會輔以刮杓取袋內粉末，然無論依上述
    何種方式分離，包裝袋內均會有極微量毒品殘留，業經法務
    部調查局於93年3 月19日以調科壹字第09300113060 號函示
    在案（見司法院編印法官辦理刑事案件參考手冊(一)第334 頁
    ）；是包裹前揭海洛因、甲基安非他命所使用之包裝袋，雖
    係依上述方式將包裝內之海洛因、甲基安非他命與包裝袋分
    離所得，惟包裝袋內側仍會有微量第一級毒品海洛因及第二
    級毒品甲基安非他命殘留，是用以包裹、裝放前揭第一級毒
    品海洛因及第二級毒品甲基安非他命之包裝袋，仍難與其內
    所殘留之毒品完全析離，自應一併視為毒品，亦應依毒品危
    害防制條例第18條第1 項前段之規定宣告沒收銷燬之。
  (二)次按毒品危害防制條例第19條第1 項前段規定，犯該條例第
    4 條之罪者，其供犯罪所用或因犯罪所得之財物，均沒收之
    ，如全部或一部不能沒收時，追徵其價額或以其財產抵償之
    。但該條項並無如同條例第18條第1 項所定「不問屬於犯人
    與否，沒收之」之明文，自屬相對沒收主義之立法。是其應
    沒收之物，應以屬被告所有者為限。又該規定所稱「追徵其
    價額」者，係指所沒收之物為金錢以外之其他財物而無法沒
    收時，應追徵其價額，使其繳納與原物相當之價額。如所得
    財物為金錢而無法沒收時，始應「以其財產抵償之」（最高
    法院93年度台上第2743號、95年度台上字第305 號判決意旨
    參照）。本案扣案之黑色皮包1 只及電子磅秤1 台，分別為
    被告用以藏放海洛因、甲基安非他命所用及秤量、分裝毒品
    海洛因、甲基安非他命所用，且均為被告所有等情，業據被
    告於本院審理時坦承不諱（見本院卷第52頁），自應依毒品
    危害條例第19第1 項規定，均於被告所犯販賣第一級毒品及
    販賣第二級毒品之罪刑項下諭知沒收。
  (三)其餘扣案之摻有海洛因之殘渣袋1 包（法務部調查局濫用藥
    物實驗室鑑定後之編號4 ）、摻有海洛因、甲基安非他命之
    殘渣袋1 包（法務部調查局濫用藥物實驗室鑑定後之編號3
    ）及摻有甲基安非他命之殘渣袋4 包（行政院衛生署草屯療
    養院鑑定後之檢品編號B0000000號、B0000000號、B0000000
    號、B0000000號）、未摻有管制藥品或毒品之殘渣袋1 包（
    行政院衛生署草屯療養院鑑定後之檢品編號B0000000號），
    查被告為警查獲時所採集之尿液及毛髮，經送檢驗結果呈碼
    啡及甲基安非他命陽性反應，有詮昕科技股份有限公司100
    年5 月18日所出具之濫用藥物尿液檢驗報告、100 年5 月19
    日所出具之濫用藥物檢驗報告各1 紙在卷可參（見偵查(二)卷
    第99、100 頁），顯見被告確有施用第一級毒品海或因及第
    二級毒品甲基安非他命之行為，是上開扣案之物，應係被告
    施用海洛因、甲基安非他命後所剩餘之殘渣袋，應於被告所
    犯施用第一、二級毒品之案件中諭知沒收或沒收銷燬之，是
    尚難認與本案被告販賣第一、二級毒品之犯行有關，既無從
    認定與本案有關，自無從為沒收之諭知，附此敘明。
  (四)至於扣案之分裝夾鏈袋1 罐、攪拌器1 台，被告於本院審理
    時供稱：分裝夾鏈袋是放在廚房用的，不是用來分裝的，也
    不是伊買的，攪拌器是果汁機，與本案無關等語（見本院卷
    第52頁背面），且尚乏證據證明被告有以此扣案之分裝夾鏈
    袋、攪拌器供販賣海洛因、甲基安非他命所用，無從認定與
    本案有關，自無從為沒收之諭知，檢察官聲請沒收，尚有所
    誤，併此敘明；另扣案之摩托羅拉黑色手機及G-PLUS銀白色
    手機各1 支，被告於本院審理時供稱：扣案之2 支手機是伊
    的，跟本案無關等語（見本院卷第52頁背面），且亦乏證據
    證明被告有以此供販賣海洛因、甲基安非他命所用，亦無從
    認定與本案有關，自無從為沒收之諭知，附此敘明。
據上論斷，應依刑事訴訟法第第299 條第1 項前段，毒品危害防
制條例第4 條第1 項、第2 項、第17條第2 項、第18條第1 項前
段、第19條第1 項，刑法第11條、第59條、第51條第5 款，判決
如主文。
本案經檢察官戚瑛瑛到庭執行職務。
中    華    民    國   100    年    11    月    23    日
                  刑事第十一庭  審判長法  官  王金洲
                                      法  官  吳昀儒
                                      法  官  陳玉聰
以上正本證明與原本無異。
如不服本判決，應於收受送達後10日內向本院提出上訴書狀（應
敘述具體理由並附繕本）。上訴書狀如未敘述理由，應於上訴期
間屆滿後20日內補提理由書於本院。
                                      書記官  魏愛玲
中    華    民    國   100    年    11    月    23    日
附表一：第一級毒品海洛因2包
┌──┬────────┬─────┬─────┬─────────┐
│編號│品名（編號）    │ 送驗數量 │ 驗餘數量 │純   質   淨   重 │
├──┼────────┼─────┼─────┼─────────┤
│ １ │第一級毒品海洛因│合計淨重75│合計淨重75│純度30.42%，純質淨│
│    │2 包（編號1 及2 │.82公克   │.70 公克（│重23.06公克       │
│    │號）            │          │空包裝總重│                  │
│    │                │          │4.30公克）│                  │
└──┴────────┴─────┴─────┴─────────┘
附表二：第二級毒品甲基安非他命45包
┌──┬───────────┬───────┬───────┐
│編號│   品名（檢品編號）   │   送驗數量   │   驗餘數量   │
├──┼───────────┼───────┼───────┤
│ 1  │第二級毒品甲基安非他命│淨重3.3670公克│淨重3.3619公克│
│    │（B0000000）          │              │              │
├──┼───────────┼───────┼───────┤
│ 2  │第二級毒品甲基安非他命│淨重3.4895公克│淨重3.4865公克│
│    │（B0000000）          │              │              │
├──┼───────────┼───────┼───────┤
│ 3  │第二級毒品甲基安非他命│淨重3.4554公克│淨重3.4529公克│
│    │（B0000000）          │              │              │
├──┼───────────┼───────┼───────┤
│ 4  │第二級毒品甲基安非他命│淨重3.4710公克│淨重3.4699公克│
│    │（B0000000）          │              │              │
├──┼───────────┼───────┼───────┤
│ 5  │第二級毒品甲基安非他命│淨重3.4909公克│淨重3.4890公克│
│    │（B0000000）          │              │              │
├──┼───────────┼───────┼───────┤
│ 6  │第二級毒品甲基安非他命│淨重3.4681公克│淨重3.4670公克│
│    │（B0000000）          │              │              │
├──┼───────────┼───────┼───────┤
│ 7  │第二級毒品甲基安非他命│淨重3.4664公克│淨重3.4652公克│
│    │（B0000000）          │              │              │
├──┼───────────┼───────┼───────┤
│ 8  │第二級毒品甲基安非他命│淨重3.4808公克│淨重3.4801公克│
│    │（B0000000）          │              │              │
├──┼───────────┼───────┼───────┤
│ 9  │第二級毒品甲基安非他命│淨重3.4796公克│淨重3.4791公克│
│    │（B0000000）          │              │              │
├──┼───────────┼───────┼───────┤
│ 10 │第二級毒品甲基安非他命│淨重3.4928公克│淨重3.4912公克│
│    │（B0000000）          │              │              │
├──┼───────────┼───────┼───────┤
│ 11 │第二級毒品甲基安非他命│淨重3.4517公克│淨重3.4499公克│
│    │（B0000000）          │              │              │
├──┼───────────┼───────┼───────┤
│ 12 │第二級毒品甲基安非他命│淨重3.4395公克│淨重3.4377公克│
│    │（B0000000）          │              │              │
├──┼───────────┼───────┼───────┤
│ 13 │第二級毒品甲基安非他命│淨重3.4513公克│淨重3.4496公克│
│    │（B0000000）          │              │              │
├──┼───────────┼───────┼───────┤
│ 14 │第二級毒品甲基安非他命│淨重3.4650公克│淨重3.4630公克│
│    │（B0000000）          │              │              │
├──┼───────────┼───────┼───────┤
│ 15 │第二級毒品甲基安非他命│淨重3.4769公克│淨重3.4756公克│
│    │（B0000000）          │              │              │
├──┼───────────┼───────┼───────┤
│ 16 │第二級毒品甲基安非他命│淨重3.4512公克│淨重3.4487公克│
│    │（B0000000）          │              │              │
├──┼───────────┼───────┼───────┤
│ 17 │第二級毒品甲基安非他命│淨重3.4640公克│淨重3.4625公克│
│    │（B0000000）          │              │              │
├──┼───────────┼───────┼───────┤
│ 18 │第二級毒品甲基安非他命│淨重3.4700公克│淨重3.4683公克│
│    │（B0000000）          │              │              │
├──┼───────────┼───────┼───────┤
│ 19 │第二級毒品甲基安非他命│淨重3.4480公克│淨重3.4471公克│
│    │（B0000000）          │              │              │
├──┼───────────┼───────┼───────┤
│ 20 │第二級毒品甲基安非他命│淨重3.4609公克│淨重3.4590公克│
│    │（B0000000）          │              │              │
├──┼───────────┼───────┼───────┤
│ 21 │第二級毒品甲基安非他命│淨重3.4952公克│淨重3.4926公克│
│    │（B0000000）          │              │              │
├──┼───────────┼───────┼───────┤
│ 22 │第二級毒品甲基安非他命│淨重3.4509公克│淨重3.4497公克│
│    │（B0000000）          │              │              │
├──┼───────────┼───────┼───────┤
│ 23 │第二級毒品甲基安非他命│淨重3.4714公克│淨重3.4705公克│
│    │（B0000000）          │              │              │
├──┼───────────┼───────┼───────┤
│ 24 │第二級毒品甲基安非他命│淨重3.4471公克│淨重3.4455公克│
│    │（B0000000）          │              │              │
├──┼───────────┼───────┼───────┤
│ 25 │第二級毒品甲基安非他命│淨重3.4848公克│淨重3.4834公克│
│    │（B0000000）          │              │              │
├──┼───────────┼───────┼───────┤
│ 26 │第二級毒品甲基安非他命│淨重3.4384公克│淨重3.4369公克│
│    │（B0000000）          │              │              │
├──┼───────────┼───────┼───────┤
│ 27 │第二級毒品甲基安非他命│淨重3.5024公克│淨重3.5010公克│
│    │（B0000000）          │              │              │
├──┼───────────┼───────┼───────┤
│ 28 │第二級毒品甲基安非他命│淨重3.4795公克│淨重3.4778公克│
│    │（B0000000）          │              │              │
├──┼───────────┼───────┼───────┤
│ 29 │第二級毒品甲基安非他命│淨重3.4642公克│淨重3.4624公克│
│    │（B0000000）          │              │              │
├──┼───────────┼───────┼───────┤
│ 30 │第二級毒品甲基安非他命│淨重3.4577公克│淨重3.4549公克│
│    │（B0000000）          │              │              │
├──┼───────────┼───────┼───────┤
│ 31 │第二級毒品甲基安非他命│淨重3.4663公克│淨重3.4636公克│
│    │（B0000000）          │              │              │
├──┼───────────┼───────┼───────┤
│ 32 │第二級毒品甲基安非他命│淨重3.4726公克│淨重3.4705公克│
│    │（B0000000）          │              │              │
├──┼───────────┼───────┼───────┤
│ 33 │第二級毒品甲基安非他命│淨重3.4729公克│淨重3.4711公克│
│    │（B0000000）          │              │              │
├──┼───────────┼───────┼───────┤
│ 34 │第二級毒品甲基安非他命│淨重3.4953公克│淨重3.4935公克│
│    │（B0000000）          │              │              │
├──┼───────────┼───────┼───────┤
│ 35 │第二級毒品甲基安非他命│淨重3.4784公克│淨重3.4773公克│
│    │（B0000000）          │              │              │
├──┼───────────┼───────┼───────┤
│ 36 │第二級毒品甲基安非他命│淨重3.4708公克│淨重3.4678公克│
│    │（B0000000）          │              │              │
├──┼───────────┼───────┼───────┤
│ 37 │第二級毒品甲基安非他命│淨重3.4567公克│淨重3.4548公克│
│    │（B0000000）          │              │              │
├──┼───────────┼───────┼───────┤
│ 38 │第二級毒品甲基安非他命│淨重3.4908公克│淨重3.4891公克│
│    │（B0000000）          │              │              │
├──┼───────────┼───────┼───────┤
│ 39 │第二級毒品甲基安非他命│淨重3.4793公克│淨重3.4771公克│
│    │（B0000000）          │              │              │
├──┼───────────┼───────┼───────┤
│ 40 │第二級毒品甲基安非他命│淨重3.4850公克│淨重3.4839公克│
│    │（B0000000）          │              │              │
├──┼───────────┼───────┼───────┤
│ 41 │第二級毒品甲基安非他命│淨重3.4726公克│淨重3.4712公克│
│    │（B0000000）          │              │              │
├──┼───────────┼───────┼───────┤
│ 42 │第二級毒品甲基安非他命│淨重3.4708公克│淨重3.4691公克│
│    │（B0000000）          │              │              │
├──┼───────────┼───────┼───────┤
│ 43 │第二級毒品甲基安非他命│淨重3.4793公克│淨重3.4770公克│
│    │（B0000000）          │              │              │
├──┼───────────┼───────┼───────┤
│ 44 │第二級毒品甲基安非他命│淨重3.4783公克│淨重3.4769公克│
│    │（B0000000）          │              │              │
├──┼───────────┼───────┼───────┤
│ 45 │第二級毒品甲基安非他命│淨重3.4608公克│淨重3.4588公克│
│    │（B0000000）          │              │              │
└──┴───────────┴───────┴───────┘
附錄論罪科刑法條全文：
毒品危害防制條例第4條第1、2項
製造、運輸、販賣第一級毒品者，處死刑或無期徒刑；處無期徒
刑者，得併科新臺幣2千萬元以下罰金。
製造、運輸、販賣第二級毒品者，處無期徒刑或7 年以上有期徒
刑，得併科新臺幣1 千萬元以下罰金。